臺灣高等法院高雄分院刑事判決
111年度上訴字第154號
上  訴  人  臺灣屏東地方檢察署檢察官
上  訴  人  
即  被  告  葉上毅

                    住屏東縣○○市○○路000巷0號        選任辯護人  萬維堯律師(法扶律師)
上  訴  人  
即  被  告  鍾濟安



選任辯護人  侯捷翔律師（法扶律師）
上  訴  人  
即  被  告  莊景福



指定辯護人  本院公設辯護人陳信凱
上列上訴人因被告等違反槍砲彈藥刀械管制條例案件，不服臺灣
屏東地方法院109年度訴字第482號，中華民國110年11月29日第
一審判決（起訴案號：臺灣屏東地方檢察署109年度偵字第2239
號、第2293號、第2364號、第3592號），提起上訴，本院判決如
下：
    主  文
一、原判決關於丁○○之罪刑部分（即不含沒收）、附表五編號1
    關於戊○○部分、附表五編號1關於乙○○之沒收部分、附表五
    編號2部分、附表五編號3關於戊○○之沒收部分、對戊○○、乙○○所定執行刑部分，均撤銷。
二、丁○○犯非法寄藏可發射子彈具有殺傷力之槍枝罪，處有期徒
    刑參年捌月，併科罰金新臺幣拾萬元，罰金如易服勞役，以
    新臺幣壹仟元折算壹日。
三、戊○○犯附表五編號1「本院主文」欄所示之罪，處附表五編
    號1「本院主文」欄所示之刑；所犯附表五編號3所示之罪，
    沒收如附表五編號3「本院主文」欄所示；被訴附表五編號2
    部分，無罪。
四、乙○○所犯附表五編號1所示之罪，沒收如附表五編號1「本院
    主文」欄所示；被訴附表五編號2部分，無罪。
五、其他上訴駁回。
六、戊○○前述撤銷改判部分所處之刑（即附表五編號1部分）與
    上訴駁回部分所處之刑（即附表五編號3部分），應執行有
    期徒刑壹年貳月，併科罰金新臺幣伍萬元，罰金如易服勞役
    ，以新臺幣壹仟元折算壹日。
七、乙○○前述上訴駁回部分所處之刑（即附表五編號1、3部分）
    ，應執行有期徒刑貳年，併科罰金新臺幣玖萬元，罰金如易
    服勞役，以新臺幣壹仟元折算壹日。     
    事實及理由
甲、有罪部分
壹、犯罪事實
一、戊○○及乙○○部分：戊○○及乙○○為朋友關係，其2人都知道具
    有殺傷力的子彈，是屬於管制物品，沒有經過中央主管機關
    的許可，不能夠擅自製造、販賣，卻因戊○○積欠高利貸遭追
    償債務，其2人為求販售子彈以獲取收益，竟分別為下列行
    為：
　㈠戊○○、乙○○共同基於製造具殺傷力子彈的犯意聯絡，於民國1
    09 年1月間某日，由乙○○提供位於屏東縣○○市○○街0號後方
    的租屋處作為製造處所，並教導戊○○製造子彈的方法，再由
    戊○○以附表三編號2至4、附表四編號1所示物品作為原料、
    工具，以將火藥填充至模型子彈內、裝置底火並組合彈頭、
    彈殼之方式，製造具有殺傷力之非制式子彈共18顆（即附表
    二編號1所示子彈，另製造出不具殺傷力之子彈32顆），再
    伺機販賣。
　㈡戊○○、乙○○於製造上述子彈後，另共同基於販賣具殺傷力子
    彈的犯意聯絡，由戊○○以附表二編號3、4所示門號的行動電
    話，於109 年2 月1 日前某日，在通訊軟體LINE「資金創造
    群」群組中，以暱稱「傻安」留言：「要賣50顆土雞蛋，要
    收的私我」（即「要販賣50顆改造子彈」之意），經警方人
    員網路巡邏發現後，即喬裝買家而與戊○○聯絡交易事宜，戊○○再以上述行動電話與乙○○所使用之附表四編號2所示行動
    電話商議後，即與警方喬裝之買家議妥以新臺幣（下同）80
    00元的代價，販賣20顆具殺傷力之改造子彈。之後於109年3
     月2 日下午4點左右，戊○○、乙○○分別騎乘車號000-000 號
    、017-JXL 普通重型機車，前往所約定的交易地點即屏東縣
    屏東市建國路段，而於戊○○出面交易、乙○○在附近監控把風
    時，警方即表明身分而當場查獲戊○○（乙○○則見狀逃逸離去
    ），並扣得附表二所示物品（欲販賣的20顆子彈中，其中18
    顆具有殺傷力，另2顆則無），之後警方再分別扣得附表三
    、四所示物品，因而查獲。
二、丁○○部分：丁○○知道可發射子彈具有殺傷力的改造槍枝及具
    有殺傷力的子彈，都是屬於管制物品，沒有經過中央主管機
    關的許可，不能夠擅自寄藏，卻仍然基於非法寄藏可發射子
    彈具有殺傷力之改造手槍及具殺傷力子彈的犯罪故意，於10
    9 年間2月間某日，在屏東市某處，受友人謝牧師（由原審
    另行審結）所託，未經許可代為保管附表一編號1 、2 所示
    可發射子彈具有殺傷力的改造手槍1 支及具殺傷力的子彈4
    顆（另同時收受保管附表一編號3、4 所示物品），將該等
    槍枝、子彈藏放在其位於屏東市○○路000巷0號的住處內。之
    後警方人員查知謝牧師持有前述槍枝、子彈，乃於109年3月
    3日下午6點45分左右，持法院核發之搜索票，至位於屏東市
    ○○路000號的一品大旅社對謝牧師為搜索，經謝牧師告知前
    述槍枝、子彈寄放在丁○○處後，即帶同警方至丁○○位於屏東
    市○○路000號的租屋處找丁○○，要將該等槍枝、子彈提交給
    警方，之後丁○○再於同日晚上8點左右，帶同警方至其前述
    住處，將附表一所示物品提交給警方，因而查獲。　　　　
貳、證據能力：
一、上訴人即被告戊○○（下稱被告戊○○）及上訴人即被告乙○○（
    下稱被告乙○○）部分：本件作為證據使用的相關審判外陳述
    ，檢察官、被告戊○○、乙○○及其等辯護人，在本院審判程序
    中都同意有證據能力（本院卷第274至275、315頁），本院
    並考量這些陳述作成時的情況正常，所取得的過程也沒有瑕
    疵，且與本案相關的待證事實具有關連性，並依法踐行調查
    證據程序，基於尊重當事人對於傳聞證據的處分權，及證據
    資料越豐富越有助於真實發現的理念，故認作為證據應屬適
    當，依照刑事訴訟法第159 條之5第1 項的規定，這些審判
    外的陳述都具有證據能力。
二、上訴人即被告丁○○（下稱被告丁○○）部分　　
  ㈠被告丁○○及辯護人主張：被告至警局製作筆錄前，警方一再
    聲稱被告是以證人身分製作筆錄，之後製作警詢筆錄時，被
    告原本是據實供稱不知道謝牧師所交付行李的內容物為何，
    但員警語氣欠佳、責怪被告不配合，而多次中斷、要求被告
    重作筆錄，並說附表一所示物品，是在被告家中打開，表示
    被告知情，但又告知被告，說本案與被告無關，要求被告配
    合。被告當時未吃晚飯、甚為疲憊，希望能早點回家，故而
    配合員警製作筆錄，但員警製作筆錄後，又以不能夜間詢問
    、槍砲案件比較嚴重為由，要被告做完筆錄後才能返家，並
    於隔天繼續完成筆錄。因此，被告於警詢筆錄中所為之供述
    ，是經警方多次詢問後，就其最後一次所為之陳述而製作，
    過程中違反被告的自由意志，並無證據能力。經查：
　⒈依據本案卷內事證所示，被告丁○○前述所稱製作警詢筆錄的
    過程，均只是其個人的空言主張，並無任何證據顯示確有該
    等過程，且與下列事證有所不符：
　⑴依據屏東縣政府警察局內埔分局扣押筆錄所載，警方人員是
    於109年3月3日晚上8點00分至10分，在丁○○前述住處扣押附
    表一所示物品，之後於當日晚上9點39分至43分即完成確認
    人別、告以夜間不詢問的第一份筆錄（109偵2293卷第15至1
    7頁）。因此，警方人員從丁○○前述住處離開，直到向丁○○
    告以夜間不詢問，中間僅有約1個半小時的時間，在期間尚
    需處理安置丁○○、謝牧師2名犯罪嫌疑人、清查扣案物等事
    務的狀況下，如何能如丁○○所言，在如此短暫的時間內，完
    成多次中斷、重新製作筆錄，最終並順利令其配合而製作筆
    錄？故丁○○所言在時序上已有難以採信之處。
　⑵若如丁○○所主張，警方人員於109年3月3日晚上，是在違背其
    意願的狀況下，好不容易才讓其配合製作筆錄，在此情狀下
    ，警方又豈會半途而廢，不於當日晚上就將筆錄製作完成，
    反而無懼丁○○於相隔一晚後又反悔改口，於隔天再另行製作
    筆錄？由此更加顯示丁○○所言實屬違反常情，難以採認。
　⒉依據下列事證，足認被告丁○○於製作警詢筆錄時所為的供述
    具有任意性，未經警方人員以不正方法詢問而為供述：
　⑴不論是丁○○於109年3月3日晚上所製作的第1次警詢筆錄，或
    是隔天上午8點45分至9點29分所製作的第2次警詢筆錄，筆
    錄首頁均明確記載丁○○是因涉嫌槍砲彈藥刀械管制條例罪名
    接受詢問，且告知丁○○在訴訟上之權利（109偵2293卷第15
    、19頁）；而丁○○於原審審理中，也自承警方人員於製作筆
    錄時有告知其上述事項（原審院2卷第395頁）。又丁○○自陳
    其學歷為大學畢業（本院卷第365頁），可知其智識能力與
    一般常人無異，在警方已經先行告知其所涉犯罪名及訴訟上
    權利的情形下，丁○○於製作警詢筆錄時，自無可能誤認自己
    是以證人身分接受詢問，更遑論因此而違反其自由意志、無
    法為任意性之供述。
　⑵經原審當庭勘驗丁○○警詢錄音檔案，勘驗結果為：「①製作筆
    錄有連續錄音；②筆錄採一問一答，邊問邊打字的方式；③筆
    錄與錄音內容大致相符；④被告是自由陳述，沒有違反其意
    願之陳述或教導其如何回答，且無記載與其陳述不符之處」
    ，有原審勘驗筆錄在卷可證（原審院2卷第143至145頁），
    而未發現警方人員有不正詢問的情形。又依丁○○第2次警詢
    筆錄所載，其於該次製作警詢筆錄時，曾有下列詢答內容：
    「（問：警方於109年03月03日20時許，查獲你持有槍枝及
    子彈時，當時詢問你槍枝是否正常、有無使用過等，你於現
    場告知警方，該槍枝可以試射，子彈有的可以擊發有些不行
    ，與你上述所述有出入，你做何解釋？）我當時聽成謝牧師
    有無跟他人去試射該槍枝及子彈，因為謝牧師有告訴我，他
    有去測試該槍枝及子彈，子彈有的可以擊發有些不行」（10
    9偵2293卷第22至23頁）。由此一詢答內容可知，警方人員
    即使認為丁○○所述內容與其認知不同，也只是以提問的方式
    加以確認，並未令丁○○為與其認知相同的陳述；而丁○○對於
    警方所提出的質疑，也完全是依其想提出的解釋、說詞予以
    回答，並未顯示出任何刻意附和警方人員的情形。足認丁○○
    是在可任意陳述的狀況下而製作筆錄，未經警方人員要求其
    為一定之供述。
　⑶丁○○對於其將謝牧師所有之附表一所示物品，持至其上述住
    處放置此一事實，始終並未爭執，且依據卷內事證，此部分
    事實亦無任何疑義，故丁○○是否觸犯本件寄藏槍枝、子彈犯
    行，唯一之重點，乃是其是否知悉謝牧師所寄放者為槍枝、
    子彈？其是否有為謝牧師寄藏槍枝、子彈的犯意。而就此部
    分，丁○○於製作警詢筆錄時是供稱：「謝牧師將東西放在我
    這邊時，我不知道是什麼東西，我沒有檢視」、「約於109
    年02月（詳細時間不詳），我跟謝牧師外出吃飯聊天時，我
    詢問他，你當時寄放什麼物品給我，他當時回答不出來，我
    就覺得是不好的東西，回家就立即打開查看，才知道是槍枝
    1把及數發子彈，發現之後，我就聯絡謝牧師要他把東西拿
    走，結果謝牧師說等他耳朵開刀完，就會拿走並去自首。而
    我是因為知道謝牧師有精神上的疾病，怕他事後找我及家人
    報仇，所以發現後才不敢報警」（109偵2293卷第21至22頁
    ）。可知丁○○當時是辯稱一開始不知道謝牧師所寄放的物品
    為何，而於發覺是槍枝、子彈後，就馬上要求謝牧師取回，
    且是因擔心謝牧師報復才不敢報警處理，而主張其無為謝牧
    師寄藏槍、彈的犯意。故丁○○此等供述，均是就其主觀犯意
    部分，為否認犯罪的辯解。而警方人員若有以不正方法要求
    丁○○為一定之供述，自當令丁○○承認其於收受附表一所示物
    品時，即知悉該等物品為槍枝、子彈，方屬合理，又豈會使
    丁○○為前述否認主觀犯意的供述內容？由此更加顯示丁○○於
    警詢中的供述，乃是基於其自由意志所為的任意性陳述。
　⑷此外，與丁○○一起遭查獲的謝牧師，也於原審審理中證述丁○○並無遭警方不正詢問的情形（原審院1卷第400頁），由此
    也可證明丁○○所辯難以採信。
　⒊綜上，被告丁○○及辯護人此部分主張，顯不可採，丁○○於製
    作警詢筆錄時所為的供述，應具有證據能力。
　⒋被告丁○○及辯護人雖另主張：被告製作警詢筆錄過程中，警
    方有全程錄影，可供作為判斷依據，警方卻捏稱未錄影，於
    法不合。然而，丁○○及辯護人所稱製作警詢筆錄有全程錄影
    部分，卷內並無證據可證，且證人即參與製作被告警詢筆錄
    的林財慶、甲○○，均明確證稱製作丁○○警詢筆錄時並未錄影
    （原審院1卷第369頁、本院卷第326頁）。而依據刑事訴訟
    法第100條之2準用100條之1第1項之規定，警方於詢問被告
    時，僅須全程連續錄音，至於是否全程連續錄影，則不具強
    制性，而是委由警方自行判斷其必要性而決定是否錄影，故
    無從以警方未能提出被告製作警詢筆錄之全程錄影檔案，而
    認其製作筆錄程序違法。
　㈡被告丁○○及辯護人另主張：警方人員帶同謝牧師前往被告租
    屋處時，並未持搜索票，全部都穿著便服，且沒有出示證件
    ，是被告發現有人一直拿著手機在攝影時，謝牧師才說旁邊
    的人是警察。之後是因為警察騙被告說，只是要拿謝牧師的
    行李而已，與被告無關，且會以全程錄影證明被告的清白，
    但之後又回覆原審法院說搜索檔案毀損無法播放（原審院1
    卷第199頁）。被告是在不知道警方要搜索什麼東西，且被
    欺騙的狀況下，才帶警方去被告住處，將謝牧師的行李拿給
    警方。回到警局時，警方要求被告簽署同意搜索證明書，被
    告原本拒絕，之後警方稱只是例行公事，被告不得已才簽署
    。故本件搜索時，被告並未自願接受搜索，只是被動忍受搜
    索，警方之搜索程序違法，故搜索取得的物證不具證據能力
    。經查：
　⒈刑事訴訟上所稱之搜索，是指以發現被告、犯罪嫌疑人或犯
    罪證據、可得沒收之物為目的，而對於被告、犯罪嫌疑人或
    第三人之身體、物件、電磁紀錄及住宅或其他處所等，施以
    搜查探索之強制處分；而所謂扣押，則是指為保全可為證據
    、得沒收之物，或保全追徵，而對特定物品、犯罪嫌疑人、
    被告或第三人之財產，予以暫時占有（手段不以直接占有為
    限，以命原持有人或其他特定人予以保管之間接占有，亦屬
    之）之強制處分。因此，搜索、扣押乃是不同的強制處分，
    雖實務上所為之扣押常以搜索為前置行為，但亦有未經搜索
    所為之扣押，例如刑事訴訟法第133條第3項：「對於應扣押
    物之所有人、持有人或保管人，得命其提出或交付」、同法
    第143條前段：「被告、犯罪嫌疑人或第三人遺留在犯罪現
    場之物（而予留存）」、同法第143條後段：「所有人、持
    有人或保管人任意提出或交付之物（而予留存）」等，均屬
    之。
　⒉本件警方人員扣押附表一所示物品的過程，乃是同案被告戊○○前述犯罪事實一㈡所示犯行，於109年3 月2 日遭警方當場
    查獲後，戊○○於製作警詢筆錄過程中，主動供稱其曾販賣子
    彈給投宿在一品大旅社的謝牧師，之後警方人員於109年3月
    3日下午6點45分，持法院核發的搜索票前往謝牧師一品大旅
    社搜索時，謝牧師坦承自己持有槍枝、子彈，並願意配合警
    方而交付其槍枝、子彈，故帶同警方至被告丁○○位於屏東市
    ○○路000號的租屋處，經丁○○知悉與謝牧師前來者為警方人
    員後，丁○○再帶同警方人員前往其位於屏東市○○路000巷0號
    的住處，將其放置在該處之附表一所示物品交付給警方扣押
    等事實，有戊○○之警詢筆錄（109偵2239卷第45至46頁）、
    謝牧師之警詢筆錄（109偵2293卷第25至27頁）、證人即協
    同丁○○至其住處拿取附表一所示物品的員警甲○○、丙○○在本
    院的證詞（本院卷第316至329、331至344頁）可以證明，並
    經丁○○坦承在卷（本院卷第188至189、331頁），自可認定
    。則由上述過程可知，關於附表一所示物品，警方人員乃是
    經所有人謝牧師、持有人戊○○的提出、交付而予扣押，期間
    未經搜查探索之程序。因此，丁○○及辯護人以：「警方未出
    具搜索票、被告並未自願接受搜索、被告是事後才簽署同意
    搜索證明書」為由，主張本件警方並未執行之「搜索」程序
    違法，進而主張扣案如附表一所示之物不具證據能力，顯不
    可採。至於警方人員在本件「搜索」、扣押筆錄上雖然勾選
    「依刑事訴訟法第131條之1經受搜索人同意執行搜索」（10
    9偵2293卷第65頁），但此應是警方人員對於搜索、扣押之
    法律上定義無法清楚分辨所致，此由警方於同份筆錄中，對
    於扣押之依據，乃是勾選「依刑事訴訟法第143條後段就所
    有人或保管人任意提出或交付之物予以扣押」，並非勾選「
    依刑事訴訟法第131條之1經受扣押人同意執行扣押」（109
    偵2293卷第66頁），即可作為佐證。因此，無從以上述筆錄
    的記載，論認本件有經搜索程序。
　⒊被告丁○○及辯護人對於警方人員扣得附表一所示物品過程的
    屬性，雖然有所誤會，本院仍就其為主張中可能與扣押有關
    部分，予以論認本件警方人員所行扣押程序是否違反法律相
    關規定。其中，關於警方是否穿著制服、有無出示證件部分
    ，依據警察職權行使法第4條第1項規定：「警察行使職權時
    ，應著制服或出示證件表明身分」，因此，於警方行使職權
    過程中，穿著制服或出示證件，只要具備其一即可，不需二
    者兼備。本件警方人員至丁○○租屋處時，雖然全部都是穿著
    便服，此經證人甲○○在本院審理中（本院卷第317頁）、證
    人即另一參與本案查獲過程之員警林財慶在原審審理中（原
    審院1卷第364頁）證述明確，但依據證人丙○○於本院審理中
    所證，當時有員警出示證件（本院卷第333頁，只是其因時
    間經過已久，故忘記是哪位員警出示證件）。丁○○及辯護人
    雖否認丙○○此部分證詞的真實性，然本院審酌，本件警方人
    員於前往丁○○租屋處之前約1、2個小時，乃是依法定程序向
    法院聲請取得搜索票，方至一品大旅社對謝牧師進行搜索，
    並無未依法定程序而急於破案的情形。且依據一般常理，警
    方進入一品大旅社要對謝牧師進行搜索前，為避免打草驚蛇
    、確認謝牧師所居住房間位置為何，當會將證件帶在身上並
    向該旅社人員出示，使該旅社人員瞭解其身分、來意，方能
    順利進行搜索。在此情形下，警方之後至丁○○租屋處時，實
    無不向丁○○出示證件的可能，足認證人丙○○所言應屬可信，
    故本件警方人員執行扣押時，並無未出示證件之程序違誤。
    況且，依據丁○○所述，其於帶同警方人員前往其住處取出附
    表一所示物品之前，即在其租屋處經謝牧師的告知，瞭解與
    謝牧師前來者為警方人員（本院卷第188、331頁），而此與
    警方人員出示證件的作用並無不同，自難認為此部分對其是
    否任意將附表一所示物品提交給警方扣押的判斷有何影響。
　⒋關於被告丁○○辯稱其是遭警方人員行騙，才會帶同警方人員
    至其住處取出附表一所示物品部分：
　⑴就丁○○所述警方人員稱會以全程錄影證明其清白部分，丁○○
    是否觸犯本件寄藏槍枝、子彈犯行，乃是取決於：「丁○○為
    謝牧師寄藏附表一所示物品期間，是否知悉該等物品為何」
    此一事項。而就此一取決事項，依據丁○○從製作警詢筆錄開
    始所為的歷次答辯內容，即可知悉其亦甚為瞭解。又丁○○是
    否知悉謝牧師所寄藏的物品為何，乃是警方人員前往其租屋
    前即已發生的過去事項，在此情形下，實難推想警方人員如
    何能以現場全程錄影而證明丁○○清白？而如此毫無作用性的
    保證，警方人員又豈會用以作為要丁○○交付附表一所示物品
    的理由？由此已顯示丁○○所辯與常理有違。況且，依據丁○○
    所述，警方人員於109年3月3日當天，確實有進行錄影的動
    作（本院卷第189頁），因此，即使警方人員日後因為檔案
    毀損而無法提出當日之錄影內容，亦無法論認警方於109年3
    月3日當天，有以「謊稱要錄影」的方式來行騙丁○○。
　⑵就丁○○主張警方人員向其謊稱：「只是要拿謝牧師的『行李』
    而已，與丁○○無關」部分。本件附表一所示物品的所有人，
    乃是謝牧師，而謝牧師於警方前往一品大旅社搜索後，即願
    意配合警方交出該等槍枝、子彈，方會帶同警方前往丁○○前
    述租屋處，此有謝牧師的警詢筆錄在卷可證（109偵2293卷
    第25至27頁）。則於附表一所示物品的所有人已經願意將該
    等物品提交給警方、警方要扣押該等物品並無困難的情形下
    ，又豈會有動機以行騙方式令丁○○交付附表一所示物品？故
    丁○○所辯顯然違反常情。再者，如前所述，警方在丁○○租屋
    處時，已讓丁○○知悉其等身分，並未隱瞞，則警方若是要讓
    丁○○在毫無所悉的情形下，以「只是要取回謝牧師行李」為
    藉口，而令丁○○交付附表一所示物品，自當隱瞞其等身分，
    以免丁○○心生戒心，又豈會對其等身分未予隱瞞？故從此點
    來看，也顯示丁○○所言有違常理。此外，丁○○於原審審理時
    ，曾提出陳述狀表示：謝牧師於109年3月3日晚上8點左右，
    與警方一起到我租屋處，與警方一同告訴我，讓謝牧師拿回
    他的行李，謝牧師要求「自首」，自願交出他的行李，要我
    配合（原審院1卷第105頁）。而謝牧師既然在場堂而皇之的
    向丁○○表示其要「自首」，足以顯示在場人員對於謝牧師行
    李內的物品涉及刑案乙事，並無要欺瞞丁○○之意，否則，當
    不會由謝牧師告知丁○○其要「自首」。綜上事證，附表一所
    示槍枝、子彈的所有人即謝牧師既已同意交付該等槍枝、子
    彈給警方，且警方前往丁○○租屋處時，亦已表明身分，而謝
    牧師也向丁○○表明其帶同警方前來是要取回其物品而自首，
    則在丁○○租屋處時，警方人員自然會向丁○○陳明是要將謝牧
    師所有之槍枝、子彈取走，故丁○○辯稱警方人員向其謊稱：
    「只是要拿謝牧師的行李而已，與丁○○無關」，顯不可採。
　⑶證人甲○○於本院審理中雖證稱：去丁○○租屋處時，所長有叫
    丁○○的朋友（即謝牧師）與丁○○溝通，但他們有些內容是用
    台語在講，所以我聽不太懂，我能聽懂的部分，是丁○○的朋
    友跟丁○○說，寄放的東西交出來就沒事了。而溝通完之後，
    丁○○就帶我們去他住處拿東西（本院卷第319至320頁）。但
    甲○○既然無法瞭解謝牧師與丁○○溝通的全部內容，則其聽聞
    之「寄放的東西交出來就沒事了」，究竟是在何種情境下說
    出、其完整意涵所指為何（是如丁○○所主張之行騙手段，或
    只是安撫丁○○擔心日後刑責的陳述）？實難以確認。且所謂
    「寄放的東西交出來就沒事了」，顯然就是指稱「寄放的東
    西涉及刑責之意」，亦與丁○○所辯稱其帶同警方至其住處取
    出附表一所示物品前，主觀上認為警方只是要取走謝牧師的
    「行李」，亦有出入。因此，自無從以該非警方人員所為、
    文義又有所不明的陳述內容，作為丁○○所言可採之依據。另
    證人丙○○於本院審理中證述：我記得到丁○○那邊後，謝牧師
    有跟丁○○講話，但講什麼我不清楚（本院卷第341頁），其
    既不知悉謝牧師與丁○○的對話內容，自無從以其此一證詞為
    任何認定。
　⑷辯護人雖以證人甲○○於本院審理中作證時，「就參與『搜索』
    之員警人數、至丁○○租屋處之員警人數證述不一」、「先稱
    有帶搜索票，後又稱無（實則依證人證詞前後文義，是指至
    一品大旅社搜索時有搜索票，到被告租屋處時則無）」、「
    對於是否有員警出示證件表示忘記了」、「隱瞞至丁○○住處
    的員警人數」、「就何人打開謝牧師行李證述不實」；證人
    丙○○於本院審理中作證時，則「證稱不知哪位員警出示證件
    」、「表示其在丁○○住處沒有錄影」、「忘記哪位員警跟丁○○說前來的原因目的」、「隱瞞至丁○○住處的員警人數」、
    「稱不記得丁○○從何處將東西拿出，與甲○○證詞不同」，而
    認證人甲○○、丙○○證述內容不實，故丁○○所辯可信。但辯護
    人所舉前述事項，多是當天查獲過程的細節，在證人甲○○、
    丙○○作證時間（111年7月12日）距離本案發生已經超過2年
    的情形下，不免因時間的經過而導致記憶模糊，且每個人之
    記憶能力也各有不同，辯護人僅以證人無法回憶某些細節，
    甚至以一名證人記得部分情節、另一名證人表示不復記憶，
    即指稱其2人證述矛盾、不可採，實屬牽強。再者，辯護人
    所謂證人有所隱瞞、不實者，亦僅是與丁○○的供述不同，並
    非有其他證據證明有此情事。此外，該等事項的真實與否，
    除前述本院已經論述者外，其餘部分均與本件扣押程序是否
    違背法律規定，並無任何邏輯上的關聯性，故辯護人此部分
    主張，實屬無從採認。
　⒌綜上，被告丁○○及辯護人此部分主張，顯不可採，本件警方
    人員扣押附表一所示物品，乃是因所有人謝牧師、持有人丁○○任意提出、交付而予留存，並無違法扣押的情形，故該等
    扣押物品，自應具有證據能力。丁○○及辯護人雖聲請調取警
    方人員於「搜索」丁○○時所拍攝的全程錄影檔案，再送法務
    部調查局鑑定可否回復其已毀損之內容，而欲證明其前述主
    張屬實，但此部分待證事實，已經甚為明確，此經本院詳述
    如前，自無調查之必要。
　⒍辯護人雖另主張：警方未將行李袋等槍彈外包裝作為證物扣
    案移送，以致無法鑑定有無被告指紋，其程序有重大瑕疵。
    然而，辯護人所稱之外包裝袋，並非違禁物，雖將其扣案移
    送，可使本案存有更多可參酌之證據資料，但未為如此處置
    ，亦無違反現行法律規定之處。況依據被告丁○○所述，其於
    警方執行扣押之前，即因將裝放附表一所示槍枝、子彈的行
    李袋從其車輛移至其住處放置，而曾碰觸該行李袋（即可能
    因此在行李袋上驗出被告指紋）；另即使曾與某物接觸，但
    接觸者是否會將指紋留存在接觸物上，與其接觸時間的久暫
    、接觸力道的輕重、該物品的材質等諸多因素有關，故在某
    物上驗出某人指紋，雖可證明該人曾接觸該物，但未能驗出
    時，並無法得出「該人未曾接觸該物」之結論。綜上，警方
    人員未將行李袋等槍彈外包裝以證物扣案移送，以致無法鑑
    定其上有無被告指紋，對本案判斷尚無影響，併予說明。　
　㈢被告丁○○及辯護人主張：本件扣押筆錄、扣押物品目錄表，
    乃是被告被帶進警局後，由員警拿取空白文件要被告在上面
    簽名，故無證據能力。然而，丁○○及辯護人所稱員警是取空
    白文件讓丁○○簽名部分，除丁○○的空言主張外，並無任何證
    據可予證明。且依扣押物品目錄表所示，警方是以手寫方式
    ，將附表一所示物品細分為「改造手槍」、「彈匣」、「改
    造子彈」、「半成品子彈」4個品項，再由丁○○逐一於各該
    品項後簽名確認（109偵2293卷第69頁），故從其外觀形式
    來看，應是先記載扣押物品後，再由丁○○簽名。從而，丁○○
    及辯護人此部分主張，顯屬無可採認，而該等由丁○○親自簽
    名確認的扣押筆錄、扣押物品目錄表，經查並無任何不具證
    據能力情事，自應具有證據能力。
　㈣本件檢察官於起訴書引為證據使用之警方人員所製作的偵查
    報告，乃屬被告以外之人在審判外的書面陳述，且經被告丁○○及辯護人在本院審理中主張不具有證據能力，而因上述證
    據並無刑事訴訟法第159 條之2 至第159 條之4 或其他法律
    所規定例外得作為證據的情形，依照刑事訴訟法第159 條第
    1 項的規定，自不得作為認定丁○○犯罪事實的積極證據使用
    【至於其他丁○○及辯護人所主張無證據能力的證據（本院卷
    第315頁），因檢察官未以之作為認定丁○○犯罪事實的證據
    ，本院亦認該等證據與認定丁○○犯罪事實無關而未予採用，
    自不需論認其是否具有證據能力】。
　㈤本件作為證據使用的其他審判外陳述，檢察官在本院審判程
    序中同意有證據能力，而被告丁○○及辯護人在本院審判程序
    中則未聲明異議（見本院卷第315頁），本院並考量這些陳
    述作成時的情況正常，所取得的過程也沒有瑕疵，且與本案
    相關的待證事實具有關連性，並依法踐行調查證據程序，基
    於尊重當事人對於傳聞證據的處分權，及證據資料越豐富越
    有助於真實發現的理念，故認作為證據應屬適當，依照刑事
    訴訟法第159 條之5 的規定，這些審判外的陳述都具有證據
    能力。
參、認定犯罪事實所憑之證據及其認定的理由　　 
一、被告對於犯罪事實的意見：
　㈠犯罪事實一㈠、㈡部分：被告戊○○、乙○○2人對於此2部分犯罪
    事實，全部都坦白承認。
　㈡犯罪事實二部分：被告丁○○雖然坦承謝牧師有於前述時、地
    ，將附表一所示物品交給其保管，而之後其將該等物品放置
    在其前述住處，但否認有犯罪事實二所載犯行，辯稱：謝牧
    師是我擔任白牌車司機的常客，他當時把1包行李丟在我車
    上，我有拒絕，但是謝牧師就離開了，所以我沒有辦法還給
    謝牧師，而且謝牧師也沒有告訴我那是什麼東西。之後是直
    到我帶警方到我住處拿那包行李，警方打開行李之後，我才
    知道裡面有槍枝跟子彈。
二、本件依據下列各項證據，可以證明被告戊○○、乙○○2人有犯
    罪事實一㈠、㈡所載的犯罪行為：
　㈠被告戊○○於警詢、偵查、原審及本院審理中對自己犯行的自
    白及對乙○○犯行的陳述（109偵2239卷第39至47、139至145
    頁、原審院1卷第151至154頁、原審院2卷第259、321、343
    至344頁、本院卷第176至178、274、282至285頁）。
　㈡被告乙○○於警詢、偵查、原審及本院審理中對自己犯行的自
    白及對戊○○犯行的陳述（109偵2364卷第25至41、149至155
    頁、109偵2239卷第187頁、原審院1卷第225、361頁、原審
    院2卷第363頁、本院卷第234至236、314、364頁）。
　㈢關於附表二所示物品之搜索扣押筆錄、扣押物品目錄表（109
    偵2239卷第65至69頁）、關於附表三所示物品之搜索扣押筆
    錄、扣押物品目錄表（109偵2239卷第75至79頁）、關於附
    表四所示物品之搜索扣押筆錄、扣押物品目錄表（109偵236
    4卷第115至121頁）及該等扣案物品的鑑定資料（出處參見
    附表二、三）。
　㈣屏東縣政府警察局內埔分局109年3月3日偵查報告書（109偵2
    239卷第15至16頁）。
三、本件依據下列各項證據，可以證明被告丁○○有犯罪事實二所
    載的犯罪行為：
　㈠被告丁○○於警詢、偵查、原審及本院審理中的供述（109偵22
    93卷第19至23、107頁、原審院1卷第137至143、360頁、原
    審院2卷第396頁、本院卷第187至189、330、344至345、360
    至364頁）：證明丁○○前述所承認的事實。
　㈡證人謝牧師於警詢、偵查、原審審理中的陳述（109偵2293卷
    第25至27、29至39頁、109偵2239卷第179至185頁、原審院1
    卷第380至402頁）：證明謝牧師將附表一所示物品寄藏在被
    告丁○○處的事實。
　㈢關於附表一所示物品之扣押筆錄、扣押物品目錄表（109偵22
    93卷第65至69頁）及該等扣押物品的鑑定資料（出處參見附
    表一）：證明警方在被告丁○○前述住處扣得附表一所示物品
    ，其中編號1為具有殺傷力的槍枝，而編號2則為具有殺傷力
    的子彈。
四、被告丁○○雖然以前述辯解否認有寄藏槍枝、子彈的主觀犯意
    ，然而：
　㈠依據被告丁○○前述辯解，謝牧師乃是在丁○○毫無所悉的情形
    下，不顧丁○○的拒絕，自行將裝有附表一所示槍枝、子彈的
    行李留置在丁○○車上。但附表一編號1、2所示槍枝、子彈，
    乃是持有即觸犯刑責的違禁物，在丁○○自稱謝牧師只是其擔
    任白牌車司機的常客，二人並無特殊、可信賴的情誼，且丁○○又未允諾代為保管的狀況下，謝牧師何以會直接將內有槍
    枝、子槍的行李直接留在丁○○車內，而不擔心丁○○發現進而
    持以舉發其不法行為？或因丁○○不想沾惹是非而逕自將該包
    內容物不明的物品丟棄，而使其花費金錢、承擔遭查獲犯罪
    風險而取得之槍枝、子彈平白丟失？如此顯然違反常理，已
    顯示丁○○於法院審理中所辯稱之謝牧師交付槍彈過程，實屬
    難以採認。
　㈡被告丁○○於警詢中，就其取得附表一所示物品的過程，供稱
    ：謝牧師說要將東西寄放在我這邊，我一開始有拒絕他，但
    是他很堅持，我才答應他的，當時我不知道那是什麼東西。
    之後我跟葉牧師外出吃飯聊天時，詢問他先前寄放的是什麼
    物品，他當時回答不出來，我就覺得是不好的東西，回家就
    立即打開查看，才知道裡面是槍枝及子彈。我發現之後，就
    連絡謝牧師，要他把東西拿走，他當時跟我說等他耳朵開刀
    完，就會拿走並去自首（109偵2293卷第21至22頁）。可知
    丁○○就「收受附表一所示物品時，最後是否有答應寄放」、
    「寄放期間是否曾檢視寄放物品內容並因此而向謝牧師質問
    」、「何時知悉謝牧師寄放物品為槍枝、子彈」等事項，所
    述均與其於法院審理中的前述答辯不相一致。另丁○○於109
    年3月20日偵訊中，就其取得附表一所示物品的過程，則供
    稱：當時謝牧師把東西丟我車上，沒講甚麼，我也沒有去看
    裡面是什麼物品。而在他被抓之前，我跟他聊天時，他說要
    拿這個東西去自首，我猜應該是不法的東西（109偵2293卷
    第107頁），可知丁○○就「收受附表一所示物品時，是否有
    與謝牧師對話、拒絕謝牧師寄放物品的要求」、「寄放期間
    是否曾檢視寄放物品內容並因此而向謝牧師質問」等事項，
    所述亦與其於警詢、法院審理中的說詞，並不相同。則由前
    述丁○○所為陳述反覆不一的情形來看，更加證明其所言無從
    採信。
　㈢謝牧師就將附表一所示槍彈交付給丁○○的過程，於警詢中是
    陳稱：附表一編號1所示的槍枝，及附表一中的50發子彈，
    是蘇盟傑於109年1月間賣給我的，而其餘的子彈及子彈半成
    品，則是我向戊○○及乙○○購買的。我向戊○○及乙○○購買子彈
    時，約於109年1、2月間（對照戊○○所為陳述，應是109年2
    月間），有去屏東1處墓園試射，之後我就把附表一所示槍
    枝、子彈，用毛巾包裹並放在環保袋內，再將該環保袋當面
    交給丁○○，請丁○○幫我收好，當時我沒有跟丁○○說裡面是什
    麼東西，而丁○○有問我，我是叫他不要問。而會將槍枝、子
    彈放在丁○○那邊，是我覺得這樣比較安全。我跟丁○○是朋友
    關係（109偵2293卷第34至36頁）；而於偵訊中陳述：我將
    裝有槍枝、子彈的購物袋放在丁○○車上，當時沒講什麼，沒
    跟丁○○說是什麼東西，要放多久也沒有跟丁○○說，但我被抓
    的當天或前一天，我有跟丁○○說我要把東西交給警察（109
    偵2239卷第181至183頁）；於原審審理中則證稱：我經常搭
    丁○○的車，不過是因為要跟丁○○進行槍枝交易，不是丁○○說
    的開白牌車。而我將附表一所示槍枝、子彈交給丁○○，是因
    為槍枝是丁○○跟蘇盟傑一起賣給我的，但無法擊發，所以交
    還給丁○○，要他把錢退還給我。之前我於警詢、偵訊中的陳
    述，都是為了要袒護丁○○才這麼說（原審院1卷第382至387
    頁）。由謝牧師前述證詞可知，其所稱將附表一所示槍枝、
    子彈交付給丁○○的過程，前、後相差甚多，姑且不論其於原
    審審理中顯然不利於丁○○的證詞，即使是其警詢、偵訊中所
    為的陳述，也有就交付方式（當面交付、放在丁○○車內）所
    言先後不一的情形；且與被告丁○○所為辯解進行比對，不論
    是就兩人關係（丁○○稱是常客，謝牧師則稱是朋友、未提及
    常客）、丁○○於收受過程中有無拒絕，二人所述也不相一致
    。因此，雖無從以謝牧師於原審審理中無其他佐證的證詞，
    逕為不利於丁○○的認定，但也無從以謝牧師於警詢、偵訊中
    的陳述，作為丁○○前述辯解可採的佐證。
　㈣依據被告丁○○於法院審理中所辯，謝牧師是其從事白牌車司
    機的常客，且謝牧師是在未經其同意、且其不知道內容物為
    何的狀況下，擅自將裝有附表一所示槍枝、子彈的行李留置
    在其車上。若丁○○所述為真，即使不採取確認行李內容物為
    何、聯絡謝牧師將該行李取回等積極方式為後續處理，亦應
    將該行李放置在其車輛內（例如後車廂中），以利謝牧師下
    次搭乘其車輛時，可立即將該其不想要保管的行李返還給謝
    牧師，並無特別拿到其住處放置的必要，而平白增加日後將
    該行李返還給謝牧師的勞費。因此，由丁○○將該行李拿到其
    住處放置的舉動，已顯示其有為謝牧師代為保管該行李之意
    。
　㈤被告丁○○於警詢中曾供稱：「（問：警方於109年03月03日20
    時許，查獲你持有槍枝及子彈時，當時詢問你槍枝是否正常
    、有無使用過等，你於現場告知警方，該槍枝可以試射，子
    彈有的可以擊發有些不行，與你上述所述有出入，你做何解
    釋？）我當時聽成謝牧師有無跟他人去試射該槍枝及子彈，
    因為謝牧師有告訴我，他有去測試該槍枝及子彈，子彈有的
    可以擊發有些不行」（109偵2293卷第22至23頁），可知丁○○於遭警方人員查獲之前，曾與謝牧師討論過附表一所示槍
    枝、子彈的使用狀況，而若非丁○○知悉謝牧師交付的行李內
    有槍枝、子彈，且丁○○願意代為保管該等槍枝、子彈，其2
    人豈會就上述事項加以討論？足證丁○○主觀上確實有寄藏附
    表一所示槍枝、子彈的犯罪故意。丁○○於本院審理中，雖就
    此部分警詢筆錄內容辯稱：謝牧師跟我講槍枝、子彈試射的
    事情，是109年3月3日晚上在內埔分局的時候，並不是查獲
    前跟我說的（本院卷第362頁）。然而：
　⒈依據被告丁○○前述警詢筆錄所載的警方詢問問題，丁○○是在
    查獲現場，就向警方人員提及「有的子彈可以擊發有些不行
    」此一事項，故其辯稱是於109年3月3日晚上在內埔分局內
    才聽到謝牧師提及此事，顯與警詢筆錄所載內容不符，已顯
    示其所言難以採信。
　⒉依據被告丁○○所為辯解，其於遭查獲前，根本不知謝牧師所
    寄放的行李內有槍枝、子彈，若其所辯屬實，在不知情而遭
    謝牧師所害而涉犯刑責的狀況下，其縱使有機會在內埔分局
    內與謝牧師談話，談話內容亦應是質問謝牧師何以將違禁物
    藏放在行李內、要求謝牧師需力證其清白，又豈會有閒情逸
    致去談論謝牧師是否曾測試該等槍枝、子彈及其測試的結果
    ？故丁○○所辯實屬違反常情，更加證明其所辯難以採信。
　⒊謝牧師於遭查獲後，就其測試子彈的情形，均是辯稱無法擊
    發（109偵2293卷第35至36、107頁），故丁○○若是遭查獲後
    才聽到謝牧師談論此事，其所為陳述應如同謝牧師所辯，但
    其卻是陳稱：「有的子彈可以擊發有些不行」，由此亦可證
    明其並非於遭查獲後，才聽聞謝牧師陳述此事。另丁○○此一
    陳述，與同案被告戊○○於警詢中陳稱：「我曾跟綽號小馬的
    男子（即謝牧師）去九如鄉的歸園靈骨塔試射我製造的子彈
    ，當時是用謝牧師的槍枝射擊，現場試射子彈15發，其中7
    發有擊發，8發未擊發」相符（109偵2239卷第45至46頁）。
    而戊○○、謝牧師2人試射子彈的結果，若是全部無法擊發，
    戊○○即無販賣具殺傷力子彈的不法行為，故其應無可能在此
    情形下，謊稱部分子彈可以擊發；反而是謝牧師為脫免自己
    持有具殺傷力子彈的刑責，方有動機謊稱試射的子彈全部無
    法擊發，故其2人所言，當以戊○○所言較為符合事實。而丁○○就此部分的陳述，既然與其製作警詢筆錄時並不在場的戊○○所述內容相符，更加顯示其是於查獲之前，就已經聽聞謝
    牧師就實際試射結果所為的陳述。
　⒋從而，被告丁○○就其前述警詢筆錄記載內容所為的辯解，顯
    然是事後推卸自己責任的不實陳述，並不可採。
五、綜上所述，本件事證明確，被告戊○○、乙○○犯罪事實一㈠、㈡
    所示犯行、被告丁○○犯罪事實二所示犯行，均足以認定，並
    應依法予以論罪科刑。　　
肆、論罪科刑及上訴論斷的理由
一、關於法律修正的說明：被告丁○○行為之後，槍砲彈藥刀械管
    制條例第4 條第1 項第1 款、第7 條第4 項、第8 條第4 項
    等規定，已經於109 年6 月10日修正公布，並於同年月12日
    生效施行，而此次修正的立法理由主要為：「鑒於現行查獲
    具殺傷力之違法槍枝，多屬非制式槍枝，可遠距離致人死傷
    ，且殺傷力不亞於制式槍枝，對人民生命、身體、自由及財
    產法益之危害，實與制式槍枝無異；另因非制式槍枝之取得
    成本遠低於購買制式槍枝，且製造技術門檻不高、網路取得
    改造資訊容易，導致非制式槍枝氾濫情形嚴重，若區分制式
    與否而分別適用第7 條或第8 條處罰，將使不法分子傾向使
    用非制式槍砲從事不法行為，以規避第7 條較重之刑責，無
    異加深不法分子大量使用非制式槍砲之誘因，為有效遏止持
    非制式槍砲進行犯罪情形，非制式槍砲與制式槍砲罪責確有
    一致之必要」。可知本次修法的目的，在於有效遏止持非制
    式槍砲進行犯罪，而認非制式槍砲與制式槍砲之罪責有一致
    的必要，故於第4 條、第7 條、第8 條均增加「制式或非制
    式」之構成要件，亦即不分制式或非制式，凡屬第7 條所列
    各類槍枝型式之槍枝，有殺傷力者，均依第7 條規定處罰。
    而此部分修正將使「持有改造手槍」的犯罪行為，原本是依
    其殺傷力是否與制式槍枝相當或超過，而分別適用同條例第
    7 條第4 項、第8 條第4 項處罰（最高法院100年度台上字
    第3724號刑事判決可為參考），於修正後則均改依刑責較重
    之同條例第7 條第4 項處罰，故修正後的規定並未較有利於
    被告丁○○，依刑法第2 條第1 項前段規定，自應適用被告丁○○行為時即修正前槍砲彈藥刀械管制條例第8 條第4 項的規
    定論處。
二、所犯罪名部分
　㈠被告戊○○及乙○○部分：
　⒈被告戊○○、乙○○犯罪事實一㈠的犯罪行為，都是犯槍砲彈藥刀
    械管制條例第12條第1 項的非法製造子彈罪。其2人製造具
    殺傷力的子彈前、後，持有彈藥主要組成零件（即附表三編
    號2所示火藥），及製造具殺傷力的子彈後，持有該等子彈
    等低度行為，均應被其等製造子彈的高度行為所吸收，不另
    外論罪。
　⒉被告戊○○、乙○○於犯罪事實一㈡中，是先在通訊軟體上散布販
    賣子彈的訊息，並與喬裝購買者的警方人員達成交易子彈的
    合意，顯已著手於販賣子彈犯行之實行，但因警方人員是為
    了蒐證的目的而喬裝購買者，並無實際買受上述子彈的真意
    ，事實上不能真正完成買賣行為，故其2人此次販賣行為僅
    屬未遂。因此，其2人此部分的犯罪行為，都是犯槍砲彈藥
    刀械管制條例第12條第5項、第1 項的非法販賣子彈未遂罪
    。其2人販賣子彈前，持有該等子彈的低度行為，應被其等
    販賣的高度行為所吸收，不另外論罪。
　⒊被告戊○○、乙○○就前述非法製造子彈犯行、非法販賣子彈未
    遂犯行，均有犯意聯絡及行為分擔，均應依刑法第28條規定
    ，論以共同正犯。　　
　㈡被告丁○○部分：
　⒈本件被告丁○○於犯罪事實二中，寄藏附表一編號1 所示槍枝
    的犯罪行為，是犯修正前槍砲彈藥刀械管制條例第8 條第4 
    項的非法寄藏可發射子彈具殺傷力之槍枝罪；而其寄藏附表
    編號2 所示子彈的犯罪行為，則是犯槍砲彈藥刀械管制條例
    第12條第4 項的非法寄藏子彈罪。
　⒉槍砲彈藥刀械管制條例所稱的「寄藏」與「持有」行為，都
    是將物品置於自己實力支配之下，只是「寄藏」必須先有他
    人的持有行為，之後行為人方受他人委託而代為保管。而寄
    藏之受人委託代為保管，其保管本身，雖然亦屬持有，不過
    此時的持有乃是受寄的當然結果。因此，單純的「持有」固
    不包括「寄藏」，但「寄藏」之受人委託代為保管的「持有
    」，既然是「寄藏」的當然結果，法律上自宜僅就「寄藏」
    行為為包括的評價，不應另就「持有」予以論罪（最高法院
    74年度台上字第3400號刑事判決可為參考）。從而，被告丁○○為謝牧師保管而持有附表一編號1 、2 所示槍枝、子彈的
    行為，自不另論以（修正前）槍砲彈藥刀械管制條例第8 條
    第4 項、第12條4 項的非法持有可發射子彈具殺傷力之槍枝
    罪、非法持有子彈罪。
三、罪數競合
　㈠被告戊○○及乙○○部分：刑法上所謂犯罪行為的「吸收關係」
    ，乃是指數犯罪行為之間具有高度行為、低度行為，或重行
    為、輕行為之關係，或某種犯罪行為為他罪之階段行為（或
    部分行為），或某種犯罪行為之性質或結果當然包含有他罪
    之成分在內等情形而言。而槍砲彈藥刀械管制條例所規範的
    非法製造子彈犯行與非法販賣子彈犯行間，並不具有前述吸
    收關係，如行為人是基於販賣的意圖而製造，於刑法第55條
    規定修正前，雖可依牽連犯的規定從一重處斷。但於牽連犯
    規定刪除後，原認屬方法目的或原因結果，得評價為牽連犯
    的二犯罪行為間，若具有局部之同一性，或其行為著手實行
    階段可認為同一者，可改依想像競合犯論處；若其實行之二
    行為，無局部重疊，行為著手實行階段亦有明顯區隔，依社
    會通念難認屬同一行為者，無論其販賣之意圖，是於製造時
    即有之，或之後方另行起意，均應予分論併罰（最高法院11
    0年度台上字第5731號刑事判決可為參考）。被告戊○○、乙○○2人前述非法販賣子彈未遂犯行，是於製造出50顆子彈後（
    如前所述，部分具有殺傷力、部分則不具殺傷力），才在通
    訊軟體上刊登販賣50顆子彈的訊息，並於1個月後與警方喬
    裝的買家進行交易。故其2人前述2犯行，在行為上並不具有
    局部之同一性，著手實行階段也有所不同，依據上述說明，
    應予分論併罰（即一罪一罰）。
　㈡被告丁○○部分：被告丁○○以一寄藏行為同時觸犯非法寄藏可
    發射子彈具殺傷力之槍枝罪、非法寄藏子彈罪，為想像競合
    犯，應依刑法第55條規定，從一重論以非法寄藏可發射子彈
    具殺傷力之槍枝罪。被告丁○○非法寄藏子彈之犯行，雖未經
    檢察官提起公訴（檢察官誤認丁○○所寄藏之子彈全部不具殺
    傷力，就丁○○所犯法條，亦未記載槍砲彈藥刀械管制條例第
    12條4 項），但此部分與其非法寄藏可發射子彈具殺傷力之
    槍枝犯行，既然具有想像競合犯的裁判上一罪關係，自為起
    訴效力所及，本院應併予審理。
四、刑的加重、減輕事由
　㈠被告戊○○於犯罪事實一㈡所示犯行遭查獲後，在具偵查犯罪職
    權之公務員尚未發覺其犯罪事實一㈠所示犯行前，即主動於
    警詢中向警方人員坦承其犯罪事實一㈠所示犯行，此有其警
    詢筆錄在卷可證（109偵2239卷第43頁），之後並接受裁判
    ，所為符合刑法第62條前段關於自首的規定，故就其犯罪事
    實一㈠所示犯行，依該規定減輕其刑。
　㈡犯槍砲彈藥刀械管制條例之罪，於偵查或審判中自白，並供
    述全部槍砲、彈藥、刀械之來源及去向，因而查獲或因而防
    止重大危害治安事件之發生者，減輕或免除其刑，同條例第
    18條第4項定有明文。其立法意旨在鼓勵犯罪者自白，若依
    其自白而查獲來源供給者，如已流出時，並查獲其去向，既
    可及早破獲相關犯罪集團，並避免該槍彈等物被作為犯罪工
    具使用，防範犯罪於未然，故予減輕或免除其刑，以啟自新
    。販賣、運輸、持有、寄藏槍、彈之人，固然有槍、彈的來
    源，但在製造槍、彈的情形，因為是從無到有，所以如有其
    他知情者提供材料、零件、技術、設備、場地或資金，供製
    造者得據以製造槍、彈，則該提供材料等物之人，即為製造
    者之共同正犯或幫助犯、教唆犯，此時行為人若予以供出，
    因而經警查獲或因而防止重大危害治安事件之發生時，依據
    前述規定之立法意旨，應仍有減輕或免除其刑之適用（最高
    法院103年度台上字第955號刑事判決可為參考）。被告戊○○
    就犯罪事實一㈠所示犯行，於偵查、審理中始終自白，且主
    動供出提供技術、場地之共犯乙○○，此有其警詢筆錄在卷可
    證（109偵2239卷第43至45頁），而乙○○之後亦遭查獲，依
    據前述說明，戊○○此部分犯行，應符合槍砲彈藥刀械管制條
    例第18條第4項所規定減免其刑的要件。又本院考量戊○○就
    此部分犯行，參與程度甚深，在共犯結構中仍居於重要的角
    色、地位，依其犯罪情節，仍有透過刑事處罰而予矯治的必
    要，故認未達可予免除其刑的程度，因此，依據上述規定，
    就其此部分犯行，予以減輕其刑。至於戊○○就犯罪事實一㈡
    所示犯行，雖亦於偵查、審理中自白，且供出共犯乙○○，但
    警方在交易現場，即已發覺乙○○為共犯，此有戊○○警詢筆錄
    在卷可證（109偵2239卷第42頁），且戊○○本身即為此一犯
    行之子彈來源，故無從適用前述規定予以減免其刑。
　㈢被告戊○○、乙○○於犯罪事實一㈡中，雖然已經著手實行販賣子
    彈犯行，但其2人犯罪行為僅屬於未遂階段，已如前述，情
    節較為輕微，故依據刑法第25條第2 項的規定，按既遂犯的
    刑度減輕其刑。
　㈣被告戊○○犯罪事實一㈠所示犯行，同時有刑法第62條前段、槍
    砲彈藥刀械管制條例第18條第4項的減輕事由，應依刑法第7
    0條，予以遞減其刑。
五、上訴論斷的理由（撤銷改判部分）：原審認為被告戊○○、乙○○犯罪事實一㈠、㈡之犯罪行為，及被告丁○○犯罪事實二之犯
    罪行為，均犯罪事證明確，因此論處其3 人罪刑，雖然有其
    依據。然而：
　㈠被告戊○○前述犯罪事實一㈠所示犯行，應依槍砲彈藥刀械管制
    條例第18條第4項規定減輕其刑，已如前述，原審漏未依適
    用該規定，即有違誤。
　㈡原審就被告戊○○、乙○○2人前述犯罪事實一㈠所示犯行，均於
    主文中諭知沒收附表三編號1所示之物，但於判決理由中卻
    未論述諭知沒收的依據（本院則認不需諭知沒收，詳後述）
    ，有判決不載理由的不當；另原審就戊○○、乙○○2人此部分
    犯行，均於主文中諭知沒收附表三編號3至4、附表四編號1
    所示之物，但該等物品均為乙○○所有，應對乙○○宣告沒收即
    可（理由詳後述），故原審就此亦有未合。
　㈢原審就被告戊○○前述犯罪事實一㈡所示犯行，僅於主文諭知沒
    收附表二編號3所示之行動電話話機，但該話機是搭配扣案
    如附表二編號4所示SIM卡使用（109偵2239卷第42頁、本院
    卷第133頁），且是供戊○○犯此部分犯行所用之物，2者宜一
    併諭知沒收，故原審就此略有未妥。
　㈣被告丁○○於警詢中所為之供述，仍對主觀犯意有所辯解，已
    如前述，原審逕將該等供述認屬「自白」，而未就其對於主
    觀犯意的辯解何以不可採信，論述其理由；且若是以丁○○此
    部分供述為「自白」而作為認定其本件犯行的依據，則丁○○
    應是於收受附表一所示物品一段時間後，方因自行檢視、發
    現謝牧師所交付者為槍枝、子彈，而生本件寄藏槍枝、子彈
    犯意，然原審論認之犯罪事實，卻是認定丁○○於謝牧師交付
    附表一所示物品時，即有寄藏之主觀犯意。因此，原審對於
    前述證據的採認容有未合，並有事實與證據不相一致之不當
    。
　㈤被告丁○○之辯護人於原審審判程序中，即主張本件搜索程序
    違法（原審院2卷第395頁），縱使其主張無從採認，亦應說
    明理由後，方得以附表一所示扣押物品作為論認丁○○有寄藏
    槍枝、子彈犯行之證據，但原審就辯護人前述主張，未為任
    何論述，即逕以附表一所示扣押物品為不利於丁○○之認定，
    而有判決不載理由的違誤。
　㈥從而，被告丁○○以前述否認犯罪的辯解，主張其應受無罪判
    決，原審卻誤為有罪判決而提起上訴，雖無理由；但被告戊○○以其附表五編號1所示犯行，可依槍砲彈藥刀械管制條例
    第18條第4項規定減輕其刑，原審漏未適用該規定為由而提
    起上訴，及被告丁○○以原審有前述㈤所示之判決不載理由之
    違誤而提起上訴，則有理由（另被告戊○○就受上訴效力所及
    之附表五編號1、3所示犯行之沒收部分、被告乙○○就上訴效
    力所及之附表五編號1所示犯行之沒收部分，均未敘述上訴
    理由）。此外，原審判決另有前述違誤、不當之處，自應由
    本院將原判決關於丁○○之罪刑部分、附表五編號1關於戊○○
    部分、附表五編號1關於乙○○之沒收部分、附表五編號3關於
    戊○○之沒收部分，及對戊○○所定執行刑部分（原審對乙○○所
    定之執行刑，則因後述附表五編號2部分經本院撤銷改判無
    罪，故亦遭撤銷，而由本院另定執行刑，先予指明），均予
    以撤銷改判。
六、上訴論斷的理由（上訴駁回部分）：
　㈠原審認為被告乙○○附表五編號1、被告戊○○及乙○○2人附表五
    編號3所示犯行，犯罪事證明確，因而適用槍砲彈藥刀械管
    制條例第12條第1項、第5項、刑法第28條、第25條第2項、
    第42條第3項等規定，並審酌：「戊○○、乙○○2 人均明知具
    殺傷力之子彈潛藏致人死傷之危險，且易流為犯罪之用，為
    管制物品，國家嚴禁私人擁彈自重，其2人竟無視法律禁令
    而非法製造、販賣子彈，對社會治安及他人生命財產安全，
    已構成潛在威脅，犯罪情節非輕；但考量被告2 人犯後始終
    坦承犯行，並配合偵查機關調查，已有悔悟，犯後態度均屬
    良好，另戊○○於本案前有因詐欺案經法院論罪科刑之紀錄（
    未構成累犯），乙○○於本案前有因販賣毒品案件經法院論罪
    科刑紀錄（未構成累犯），有臺灣高等法院被告前案紀錄表
    可以證明，足認其2人素行非佳，又考量其2 人之犯罪動機
    、目的、手段、及智識程度、家庭經濟生活狀況」等一切情
    狀，就戊○○附表五編號3所示犯行，量處附表五編號3「原審
    主文」欄所示之刑，而就乙○○附表五編號1、3所示犯行，分
    別量處附表五編號1、3「原審主文」欄所示之刑。
　㈡原審另就被告乙○○附表五編號3之沒收部分、被告丁○○犯罪事
    實二之沒收部分說明：被告乙○○持附表四編號2 所示之行動
    電話犯附表五編號3所示之販賣子彈未遂罪，故該行動電話
    為其此部分犯行之犯罪工具，而於其該罪刑項下諭知沒收；
    扣案如附表二編號1 所示之子彈18顆皆因試射擊發而裂解，
    已無子彈之結構與效用，非屬違禁物，故均不予宣告沒收。
    扣案如附表一編號1 所示之物，乃是槍砲彈藥刀械管制條例
    第4 條所規定之違禁物，應依刑法第38條第1 項之規定，於
    丁○○所犯寄藏槍枝罪項下宣告沒收。至扣案如附表一編號2 
    所示之子彈4 顆皆因試射擊發而裂解，已無子彈之結構與效
    用，非屬違禁物，故不予宣告沒收（另原審就扣案如附表一
    編號3、4及附表二編號2所示物品，雖未敘述不予宣告沒收
    的理由，但依據卷內事證，此等扣案物品，並不符合任何沒
    收要件，故原審此部分結論尚無違誤）。
　㈢經核原判決此等部分之認事用法均無違誤，量刑的結果堪稱
    妥適，對於上述沒收的論述，亦屬正確。
　㈣被告戊○○就其附表五編號3所示犯行，以：「被告遭查獲後即
    坦承犯行，並協助警方追查製造子彈之共犯及子彈去向（指
    後述被訴販賣子彈給謝牧師而經判決無罪部分），犯後態度
    甚為良好，且未取得任何利潤，與大盤軍火商大量且長期販
    賣給不特定多數人而牟取暴利相較，被告犯罪情節顯較輕微
    」為由，主張原審量刑過重，並請求諭知緩刑而提起上訴；
    乙○○就其附表五編號1、3所示犯行，則以：「被告始終坦承
    犯行，犯後態度良好，且是初犯，原審就被告製造子彈犯行
    所量處之有期徒刑1 年8 月、併科罰金8萬元，較司法院槍
    砲案件量刑資訊系統表所示此類案件相同情狀所判處之平均
    刑度即有期徒刑1 年3 月、併科罰金3萬8000元相較，實屬
    過重，有違罪刑相當性及比例原則；另本件是因戊○○積欠高
    利貸，被告才參與本件犯行，從共犯責任來看，被告不應判
    處高於戊○○之刑，原審量刑的結果亦有不當。此外，請審酌
    被告家境貧困（提出中低收入戶證明，本院卷第215頁），
    家中還有母親及未成年女兒需要被告照顧，被告是家中唯一
    經濟支柱，若遭判處重刑，將使被告家庭失去依靠，請予改
    判較輕之刑」為由，主張原審量刑過重而提起上訴（被告乙○○就上訴效力所及之附表五編號3所示犯行之沒收部分，則
    未敘述上訴理由）。然而：
　⒈關於被告戊○○前述上訴意旨部分，戊○○配合偵查機關為相關
    調查之犯後態度，原審於量刑時已有加以考量，已如前述；
    而戊○○之犯罪情節雖然較大盤軍火商為輕，但原審就其附表
    五編號3所示犯行所量處之宣告刑，就有期徒刑部分而言，
    只較可量處之最低刑即有期徒刑6月，多出4月，在本件犯罪
    動機是因戊○○積欠高利貸遭逼債所致（即犯意起於戊○○），
    且戊○○在通訊軟體刊登販賣子彈訊息，企圖販賣子彈給不特
    定人、大幅擴增危害社會治安的風險的情形下，即使考量上
    訴意旨所稱上情，原審所量處的刑度仍屬從輕，並無過重之
    不當。另本院依據本案相關情狀，亦認戊○○並無「以暫不執
    行為適當者」的情形（理由詳如後述）。
　⒉關於被告乙○○前述上訴意旨部分，司法院槍砲案件量刑資訊
    系統的資料，只是就實務目前裁判結果所為的統計，對於法
    院並無拘束性，先予敘明。又依上述資料所載之量刑因子（
    檢索條件），只有「無槍砲案件前科」、「偵審自白」等事
    項，而就「製造子彈之數量」此一重要量刑因子，則有所欠
    缺，足見上述統計資料的參考價值有所限制。因此，並無法
    以原審所判處之宣告刑重於上述統計資料的平均值，就認為
    其有量刑過重之不當。另乙○○與戊○○共犯本案，犯罪動機雖
    是起於戊○○，但製造子彈的技術、場地，則都是乙○○所提供
    ，故就犯罪情節、共犯分工而言，乙○○並未輕於戊○○，且原
    審判決就戊○○附表五編號1所示犯行，又認其有乙○○所無之
    刑法第62條前段此一減輕其刑事由，故原審就就附表五編號
    1部分，量處乙○○較重之刑，而就附表五編號3部分，量處其
    2人相同刑度，並無不當。此外，原審就乙○○附表五編號1、
    3犯行所量處的宣告刑，均顯屬槍砲彈藥刀械管制條例第12
    條第1 項法定刑中的輕度刑，即使考量上訴意旨所稱上情，
    原審所量處的刑度仍屬從輕，並無過重之不當。
　⒊從而，被告戊○○、乙○○2人以前述主張提起上訴，均無理由，
    故應就其2人此部分所為之上訴，均予駁回。　
　㈤被告丁○○犯罪事實二之沒收部分，並未指出原審關於此部分
    有何違法、不當之處，故該沒收部分雖依刑事訴訟法第348
    條第2項前段規定，而與此部分之罪刑部分一併上訴，但因
    沒收具有獨立性，上訴審法院得就罪刑部分與沒收部分分別
    裁判，故應予駁回其此部分之上訴。
七、本院綜合考量以下事項，就被告戊○○附表五編號1所示犯行
    ，及被告丁○○犯罪事實二所示犯行，分別判處主文欄所載的
    刑度，並諭知罰金如易服勞役的折算標準：
　㈠被告戊○○是以「將火藥填充至模型子彈內、裝置底火並組合
    彈頭、彈殼」的方式製造子彈，所製造具殺傷力的子彈數量
    為18顆（另有32顆不具殺傷力的子彈），而其犯罪動機是積
    欠高利貸遭追償債務，為求販售子彈獲取收益而為非法製造
    子彈犯行。被告丁○○所寄藏之具殺傷力的槍、彈，分別為改
    造槍枝1把、子彈4顆，寄藏時間不到1個月等犯罪情節。
　㈡被告戊○○於本案遭查獲後，不但自首製造子彈犯行，並始終
    自白且供出共犯並因而查獲，犯後態度良好；被告丁○○遭查
    獲後，則始終未能坦承犯行之犯後態度。
　㈢被告戊○○於本案發生前，曾因幫助詐欺犯行經法院判處拘役
    確定；被告丁○○於本案發生前，則無任何犯罪前科（參見其
    2人臺灣高等法院被告前案紀錄表）之素行狀況。
　㈣被告戊○○、丁○○的智識程度、工作、家庭生活及經濟狀況【
    參見其2人於本院審理中的陳述（本院卷第285、365頁），
    及戊○○所提出的戶籍謄本、家人之診斷證明、身心障礙證明
    （原審院1卷第167至173頁）及其個人之員工服務證明書、
    薪資單（本院卷第297至309頁）】，及其他刑法第57條各款
    所規定的事項。
八、定執行刑
　㈠被告戊○○、乙○○附表五編號1、3所示犯行的宣告刑，均符合
    應併合處罰的要件。又依臺灣高等法院被告前案紀錄表所示
    ，其2人目前並無其他判決確定案件可與本案合併定刑，自
    應由本院就其2人所犯前述2罪定其應執行刑。
　㈡數罪併罰之定應執行刑，其目的在將各罪及其宣告刑合併斟
    酌，進行充分而不過度的評價，透過裁量之刑罰填補受到侵
    害之社會規範秩序，而非絕對執行累計之宣告刑，以免處罰
    過苛，但也非給予受刑人不當的刑度利益，以符罪責相當之
    要求，而為一種特別量刑過程。法院於定執行刑時，應綜合
    斟酌被告犯罪行為之不法與罪責程度、各罪彼此間之關聯性
    （例如數罪犯罪時間、空間、各行為所侵害法益之專屬性或
    同一性、數罪對法益侵害之加重效應等）、數罪所反應被告
    人格特性與傾向、對被告施以矯正之必要性等，妥適裁量最
    終所應實現之刑罰。具體而言，於數罪侵害之法益各不相同
    、各犯罪行為對侵害法益之效應相互獨立，及犯罪之時間、
    空間並非密接之情形，可認各罪間的關係並非密切、獨立性
    較高，宜酌定較高之執行刑。反之，如數罪侵害之法益均屬
    相同、所侵害法益之加重效應有限，犯罪之時間、空間甚為
    密接之情形，則可認各罪間之獨立性偏低，宜酌定較低之執
    行刑。
　㈢本院考量：「被告戊○○、乙○○附表五編號1、3所示犯行，都
    是觸犯槍砲彈藥刀械管制條例第12條第1項（含未遂）的犯
    行；其2人是在1個月左右的時間內，為上述2犯行，且其2人
    製造子彈的目的就是為了供販賣，故該2犯行間的關係甚為
    密切，而所侵害者也是相同的法益，就此等事項而言，宜酌
    定較低之執行刑；其2人於本案中之分工情形所呈現之不法
    與罪責程度；上述整體犯行所呈現之被告2人人格、犯罪傾
    向、應罰適當性」等情狀，就戊○○、乙○○附表五編號1、3所
    示犯行，分別定應執行刑如主文第6、7項所示，並諭知罰金
    如易服勞役的折算標準。　
九、被告戊○○及辯護人雖主張：被告從遭查獲之後，就坦承本件
    犯行，且不顧自身安危，供出共犯乙○○並因而查獲，足見被
    告犯後態度懇切，及斷絕自身日後再犯槍砲案件的可能性。
    而被告先前所犯幫助詐欺取財犯行，是因遭詐騙集團詐騙而
    交付帳戶，並無犯罪故意，所以經判處拘役的輕刑，廣義上
    應屬初犯。此外，依據被告所提出的員工服務證明書、薪資
    單，被告從109年9月15日起就有穩定工作及收入，足見被告
    於本案審理期間，已經積極回歸社會，並無再犯之虞。從而
    ，被告應符合法院加強緩刑宣告實施要點第2點所稱：「法
    院對符合刑法第74條及少年事件處理法第79條規定之被告，
    依其犯罪情節及犯後之態度，足信無再犯之虞，且有下列情
    形之一者，宜認為以暫不執行為適當，並予宣告緩刑：（一
    ）初犯；（五）自首或自白犯罪，且態度誠懇或因而查獲其
    他共犯或重要物證」的情形，請求為緩刑之宣告。然而，法
    院加強緩刑宣告實施要點之規定，其作用僅在供法院參考，
    並無拘束力，即使符合該要點所定之形式要件，法院仍可依
    個案情節審酌是否為緩刑之宣告，先予指明。再者，戊○○前
    因犯幫助詐欺取財罪，經臺灣屏東地方法院以104年度簡字
    第1694號刑事判決，判處拘役50日確定，此有臺灣高等法院
    被告前案紀錄表在卷可證。因此，戊○○雖不構成累犯，但亦
    非初犯，且其所犯該罪，乃屬具犯罪故意才會成立的犯行，
    並非如戊○○及辯護人所主張之「無犯罪故意」。另戊○○附表
    五編號1所示犯行，雖有自首、自白犯行並因而查獲共犯的
    情形，但其附表五編號3所示犯行，則無因其自白而查獲共
    犯可言，已如前述。此外，本院審酌戊○○除非法製造子彈外
    ，尚有將所製造之子彈予以販售的情形，其中販賣給謝牧師
    部分，雖因無法證明所販賣的子彈具有殺傷力，而應予判決
    無罪（詳後述），但足以證明其販賣子彈之舉並非只是偶然
    為之；再佐以戊○○另在通訊軟體刊登販賣子彈訊息，使不特
    定人均有機會與之交易，大幅增加子彈擴散而危害社會治安
    的危險，犯罪情節並非輕微，即使考量戊○○及辯護人前述其
    他主張，本院仍認戊○○於本案犯行所彰顯之惡性有予懲戒之
    必要，並無「以暫不執行為適當者」的情形，故不予以宣告
    緩刑。
十、沒收
　㈠違禁物部分：附表三編號2 所示之火藥，為槍砲彈藥刀械管
    制條例第4條第2項所規定之違禁物，且與被告戊○○、乙○○2
    人共同製造子彈犯行有關（為製造子彈時所裝填的火藥）。
    又關於沒收因無「責任共同原則」的適用（理由詳如後述）
    ，故以屬於犯人所有之物為沒收要件時，相關犯罪參與者就
    其他行為人所有之物不予諭知沒收。但是就不問屬於犯人與
    否均予沒收之違禁物為義務沒收時，相關犯罪參與者自不因
    此而不宣告沒收。因此，附表三編號2 所示之物，均依刑法
    第38條第1項規定，分別於戊○○、乙○○2人附表五編號1所示
    犯行中諭知沒收。
　㈡供犯罪所用之物部分：
　⒈刑法上所稱的「責任共同原則」，是指共同實行犯罪行為的
    多數人，在共同意思範圍以內，各自分擔犯罪行為的一部分
    ，而相互利用他人的行為，以達成彼此間共同犯罪的目的時
    ，就應該對於所發生的全部結果共同負責。因此，「責任共
    同原則」只是在處理共同犯罪參與者的責任認定，而與犯罪
    工具的沒收無關。又沒收雖然是刑罰與保安處分以外的獨立
    法律效果，但沒收人民財產使之歸屬國庫，乃是對憲法所保
    障人民財產基本權的限制，性質上為國家對人民的刑事處分
    ，對人民基本權的干預程度，並不亞於刑罰，故在判斷是否
    宣告沒收時，自然應該要權衡罪責原則、比例原則，避免對
    共同正犯為不符罪責或無必要的沒收、追徵；另外，應沒收
    物或得沒收物如果已經扣案，因為沒有重複沒收的疑慮，日
    後執行上也不會有困難，所以沒有對各共同正犯諭知連帶沒
    收或重複諭知沒收的必要。因此，沒收物如果已對具所有權
    或有事實上處分權的被告諭知沒收時，自不需再對非所有權
    人又無共同處分權的共同正犯諭知沒收、連帶沒收或追徵（
    最高法院108 年度台上字第1001號刑事判決可為參考）。
　⒉扣案如附表三編號3、4所示之物，均為被告乙○○所有，而扣
    案如附表四編號1所示之物，則是乙○○向他人借款後，再委
    由戊○○前往購買取得，自亦屬乙○○所有，且上述物品均是供
    戊○○、乙○○2人製造本件子彈所用之物，此經其2人陳述在卷
    （109偵2239卷第43至44頁、109偵2364卷第25至37頁、本院
    卷第178、236頁），依據前述說明，該等物品均依刑法第38
    條第2項前段規定，於乙○○附表五編號1所示犯行中諭知沒收
    （而不需於戊○○所示犯行中諭知沒收）。
　⒊扣案如附表二編號3、4所示之行動電話及SIM卡，均為被告戊○○所有，且上述物品是供戊○○從事本件販賣子彈（未遂）犯
    行所用之物，此經戊○○陳述在卷（109偵2239卷第41、139頁
    、原審院2卷第343至344頁、本院卷第284頁），故依刑法第
    38條第2項前段規定，於戊○○附表五編號3所示犯行中諭知沒
    收。
　㈢扣案如附表二編號1 、2、附表三編號1 所示子彈（含半成品
    ），雖與被告戊○○、乙○○前述經本院撤銷部分相關，但該等
    子彈均已經鑑定試射，而擊發後所餘之物已失其完整結構，
    原具有殺傷力者，亦因此失其殺傷力，而均非屬違禁物，故
    均不為沒收之諭知，併予說明。
乙、無罪部分
壹、下列起訴事實一部分，檢察官於起訴書的犯罪事實欄中，並
    未記載被告戊○○及乙○○2人的主觀犯意，且就所販售之子彈
    ，記載是「殺傷力不明」的改造子彈，與起訴書犯罪事實欄
    其他起訴事實的記載方式有所不同【其他犯罪事實有記載行
    為人主觀犯意，客體為子彈部分，會記載為「具有殺傷力之
    （改造）子彈」】，則起訴書就下列起訴事實一是否有對戊○○、乙○○為追訴，非無疑義。但經本院向蒞庭檢察官確認結
    果，蒞庭檢察官陳明此部分有追訴戊○○及乙○○2人（本院卷
    第177、234頁）；再佐以本案起訴檢察官對於原審判決之一
    部有提起上訴（即下述犯罪事實二部分），但未就原審對於
    下列起訴事實一予以審判，以其有「未受請求之事項予以判
    決」之違誤而予上訴，足認本案起訴檢察官確實有就下列起
    訴事實一追訴戊○○及乙○○2人，先予說明。
貳、檢察官另起訴：
一、被告戊○○及乙○○2人，於109年2月間某日，在屏東市○○街0號
    後方租屋處，接續分2次以7000元的代價，販賣共約20顆殺
    傷力不明的改造子彈給謝牧師。故而認為其2人均涉犯槍砲
    彈藥刀械管制條例第12條第5項、第1項的非法販賣子彈未遂
    罪嫌。
二、被告戊○○販賣上述殺傷力不明的改造子彈給謝牧師後，與謝
    牧師共同基於持有具殺傷力之改造手槍的犯意聯絡，於109
    年2月14日後數日內，由戊○○騎乘機車至一品大旅社，搭載
    謝牧師攜帶附表一編號1所示槍枝，共同前往屏東縣○○鄉○○
    路○段○○巷000○000號歸園納骨塔附近試槍，但因子彈有瑕疵
    ，未能順利擊發，再由謝牧師攜回該槍。故而認為戊○○涉犯
    槍砲彈藥刀械管制條例第8條第4項的非法持有可發射子彈具
    殺傷力之槍枝罪嫌。
參、被告未經審判證明有罪確定前，推定其為無罪；犯罪事實，
    應依證據認定之，無證據不得認定犯罪事實。又不能證明被
    告犯罪者，應諭知無罪之判決，刑事訴訟法第154 條、第30
    1 條第1 項分別有明文規定。而認定犯罪事實的證據，雖然
    不以直接證據為限，間接證據也包括在內，但無論是直接證
    據或間接證據，作為訴訟上的證明，要達到通常一般人都不
    致於有懷疑，而可以確信其為真實的程度，方可作出有罪的
    認定，如果無法達到此種程度，而有合理的懷疑存在時，就
    無法作出對被告不利的認定。又依照刑事訴訟法第161 條第
    1 項的規定，檢察官就被告的犯罪事實，應負舉證責任，並
    指出證明的方法。因此，如果檢察官無法提出被告有罪的積
    極證據，或檢察官指出的證明方法，無從說服法院形成被告
    有罪的心證，基於無罪推定的原則，自應判決被告無罪。
肆、被告對於檢察官起訴事實的意見：
一、關於起訴事實一部分：被告戊○○及乙○○2人，對於檢察官所
    起訴之此部分事實，均坦白承認，但其2人之辯護人，則以
    其2人所販賣者並非槍砲彈藥刀械管制條例所規範之子彈，
    主張此部分應為無罪之諭知。
二、關於起訴事實二部分：被告戊○○坦承有於前述時、地協同謝
    牧師進行槍、彈試射，但否認有此部分之被訴犯行，辯稱：
    我並沒有持有謝牧師的槍枝。　　
伍、檢察官認為被告戊○○、乙○○有前述犯行，是以戊○○、乙○○2
    人的供述、證人謝牧師的陳述，為主要依據。
陸、本院認為被告應判決無罪的理由：
一、關於起訴事實一部分：
　㈠被告戊○○及乙○○2人，於109年2月間某日，在屏東市○○街0號
    後方租屋處，接續分2次以7000元的代價，販賣共約20顆殺
    傷力不明的改造子彈給謝牧師此一事實，分別經戊○○、乙○○
    2人（109偵2239卷第45至47、143頁、109偵2293卷第113頁
    、109偵2364卷第39至41、153頁）坦白承認，且其2人所言
    ，並與證人謝牧師的陳述大致相符（109偵2293卷第34至37
    、105頁、原審院1卷第140頁），足以認定。
　㈡槍砲彈藥刀械管制條例第12條第1項非法販賣子彈罪的成立，
    必須行為人所販賣的子彈，屬於該條例第4條第1項第2款所
    稱之子彈。若行為人所販賣的子彈不具有殺傷力，則屬販賣
    客體不符合犯罪構成要件的情形，不但不成立該條例第12條
    第1項的非法販賣子彈既遂罪，也無法構成該條例第12條第5
    項、第1項的非法販賣子彈未遂罪（不具殺傷力的子彈於販
    賣時，即可確定其不具危險性，而非屬前述販賣子彈罪的犯
    罪客體。此與行為人以可能製造出具殺傷力子彈的方式而著
    手製造行為，於未遂之際即遭查獲，而有製成具殺傷力子彈
    的危險性，仍應處罰其製造子彈未遂犯行，二者有所不同）
    。
　㈢謝牧師向被告戊○○及乙○○2人所購入的子彈，除部分於起訴事
    實二所載過程中予以試射外，剩餘部分則由謝牧師連同其所
    另行取得之附表一編號1所示槍枝及其他50顆子彈，一起交
    給丁○○寄藏，此經謝牧師陳述在卷（109偵2293卷第34頁）
    。而警方人員在丁○○住處所查獲數量共計63顆之改造子彈及
    4顆子彈半成品，經送鑑定結果，僅有其中4顆改造子彈具有
    殺傷力（情形詳如附表一所載），在此情形下，該4顆具有
    殺傷力的改造子彈，究竟是來自戊○○及乙○○2人所販賣者，
    或是謝牧師經由其他途徑另行取得者？即有不明，自無從遽
    為不利於戊○○、乙○○2人的認定。
　㈣被告戊○○就上述試射子彈的結果，雖陳稱部分子彈可擊發、
    部分無法擊發（109偵2239卷第45頁）。但非制式子彈的製
    造，涉及個人技術層面而有良莠不齊的可能，故縱使戊○○製
    造而販賣給謝牧師的子彈於試射能成功擊發，依現存事證也
    無從認定該等可擊發的子彈確實符合現行子彈具殺傷力的鑑
    認標準（參109 偵2239卷第214頁鑑定書所載內容），仍無
    從遽為不利於戊○○、乙○○2人的認定。而此由其2人於附表五
    編號3所示犯行中所販賣的子彈，其中亦具有雖可擊發，但
    因發射動力不足，而經鑑認為無殺傷力者（即附表二編號2
    所示子彈），即可作為佐證。
　㈤從而，就起訴事實一部分，因無法證明被告戊○○、乙○○2人所
    販賣給謝牧師的子彈具有殺傷力，依據前述說明，自難以認
    定其2人有被訴之非法販賣子彈未遂犯行。
二、關於起訴事實二部分：
　㈠被告戊○○於109年2月間某日，騎乘機車至一品大旅社，搭載
    謝牧師攜帶附表一編號1所示槍枝，共同前往屏東縣○○鄉○○
    路○段○○巷000○000號歸園納骨塔附近進行槍、彈試射，之後
    再由謝牧師攜回該槍等事實，經戊○○坦白承認（109偵2239
    卷第45、143頁），且與證人謝牧師的陳述大致相符（109偵
    2293卷第35、107頁），足以認定。
　㈡依據被告戊○○所述，其於陪同謝牧師進行槍、彈試射過程中
    ，未曾接觸過上述槍枝（本院卷第283頁）。而證人謝牧師
    於原審作證時，雖曾證述：我跟戊○○去試槍時，部分是由戊○○試射的，部分是由我試射的（原審院1卷第389頁），但此
    與其於警詢中陳稱：我有試射3發子彈，但都無法擊發（109
    偵2293卷第35頁），並未提及戊○○有試射的情形，顯然不相
    一致，則其於原審審理中的證詞是否屬實？實令人感到懷疑
    。再者，本案除證人謝牧師上述前後不一的陳述外，並無其
    他證據顯示戊○○有持附表一編號1所示槍枝進行試射的情形
    ，自無從為不利於戊○○的認定。
　㈢刑事法上的持有行為，是指行為人主觀上對某物品有執持占
    有的意思，客觀上則對該物品具有一定之實質支配或管理能
    力而言。本件被告戊○○之所以陪同謝牧師進行槍、彈試射，
    其目的只是要販售其所製造的子彈，對附表一編號1所示槍
    枝，並無任何供己收藏或把玩、持向他人展示炫耀、用以防
    身或恫嚇、傷害他人、甚至佔為己有等意欲，自難認定其主
    觀上對於該槍枝有執持占有的意思。且戊○○始終未曾接觸上
    述槍枝，而謝牧師則原本就是該槍枝的所有人，又只是戊○○
    販售子彈的客戶，與戊○○並無任何特殊親誼關係，因此，亦
    難以認定戊○○在客觀上對於該槍枝，有任何直接或間接之實
    質支配或管理能力可言。因此，實無從以戊○○陪同謝牧師進
    行槍、彈試射的行為，而認其所為已符合持有附表一編號1
    所示槍枝的主、客觀要件。
　㈣檢察官上訴意旨雖然主張：謝牧師只是暫居屏東市旅社，對
    屏東完全不熟識，試槍須由戊○○尋覓隱密地點方得進行，而
    本件是由戊○○騎乘機車附載謝牧師前往，不僅路逕、目的地
    均由戊○○決定，若戊○○略有不慎（如遇警慌張、違規），立
    即遭查獲，故此一試槍過程，戊○○顯居主導地位。而刑事法
    上之「持有」罪，行為人對該物的實力支配，並不以現實或
    物理上直接掌握或與之接觸為必要，如果客觀上有支配之高
    度可能性，亦屬持有。本件戊○○與謝牧師前述行為的唯一目
    的，既然是試驗「槍枝射擊子彈」，別無其他目的，何以不
    成立「共同持有」槍枝？況只須有「容忍」，依共謀共同正
    犯之原理，亦可成罪，日本平成21年10月19日最高裁判所第
    二小法廷平成18(あ)1124號銃砲刀剣類所持等取締法違反被
    告事件，即可為本件參考。
　㈤檢察官上訴意旨所稱日本法院的另案判決，不但在法理上無
    從拘束本院，且檢察官也未提出任何資料供參，則該個案情
    節與本案是否相同，實屬無從得知，故此部分上訴理由自屬
    難以採認，先予說明。再者，被告戊○○主導本件槍、彈試射
    過程，乃是其欲順利販售子彈所致，故其與謝牧師測試的重
    點，在於確認所販售子彈的狀況，至於原本就由謝牧師以其
    他途徑所取得之附表一編號1所示槍枝，只是居於子彈買家
    地位的謝牧師，為確認其購買的子彈可擊發使用，方自行攜
    帶前往作為測試工具，並非戊○○與謝牧師此次測試的客體，
    在此情形下，如何能謂戊○○客觀上是經由謝牧師而支配該槍
    枝？況且，無論該槍枝操作功能正常與否、是否具有殺傷力
    ，均顯非戊○○所在乎、關心的事項（就戊○○立場而言，只要
    子彈能順利售出即可），自難認戊○○主觀上對於該槍枝有何
    執持占有的意思。此外，所謂「容忍（容任）」，是屬於不
    作為的行為態樣，以此行為態樣而構成犯罪的前提，乃是行
    為人須有作為義務。本件被告戊○○只是子彈的賣家，其就謝
    牧師持有具殺傷力的槍枝，顯無不令其持有的作為義務可言
    ，故檢察官以戊○○「容忍」謝牧師持有附表一編號1所示槍
    枝，而認其應成立非法持有可發射子彈具殺傷力槍枝罪之共
    謀共同正犯，顯有未合。
　㈥從而，就起訴事實二部分，因無法證明被告戊○○有持有附表
    一編號1所示槍枝的客觀行為及主觀犯意，自難認定其有被
    訴之非法持有可發射子彈具殺傷力之槍枝犯行。
柒、綜上所述，被告戊○○及乙○○2人前述起訴事實一之被訴犯行
    ，及被告戊○○前述起訴事實二之被訴犯行，均屬無法證明。
    因此：
一、原審未能詳細審酌卷內所有證據資料，而就前述起訴事實一
    對被告戊○○及乙○○2人為論罪科刑的判決，並不恰當，故其2
    人以原審量刑過重為由，認為原判決不當而提起上訴，雖無
    理由，但原審既有前述違誤之處，自應由本院將原判決此部
    分（即附表五編號2部分）及定執行刑部分均予以撤銷，另
    為戊○○、乙○○2人無罪之諭知。
二、原審就前述起訴事實二所為諭知被告戊○○無罪之判決，經核
    並無違誤。檢察官仍以前述主張，指稱原判決違誤而提起上
    訴，為無理由，應予駁回。　
據上論斷，應依刑事訴訟法第368 條、第369 條第1 項前段、第
364 條、第299 條第1 項前段、第301條第1項 ，判決如主文。
本案經檢察官林吉泉提起公訴及上訴，檢察官楊慶瑞到庭執行職
務。
中　　華　　民　　國　　111 　年　　8 　　月　　2 　　日
                  刑事第四庭    審判長法  官  黃建榮
                                      法  官  李嘉興
                                      法  官  陳君杰 
以上正本證明與原本無異。
關於起訴事實二（戊○○被訴持有槍枝）部分，檢察官須依妥速審
判法第9條規定始得提起上訴。

其餘部分如不服本判決，應於收受本判決後20日內向本院提出上
訴書狀，其未敘述上訴理由者，並得於提起上訴後20日內向本院
補提理由書狀（均須按他造當事人之人數附繕本）「切勿逕送上
級法院」。
中　　華　　民　　國　　111 　年　　8 　　月　　2 　　日
　　　　　　　　　　　　　　　　　　　書記官　吳璧娟　　
附錄本判決論罪科刑法條：
修正前槍砲彈藥刀械管制條例第8 條第4 項
未經許可，持有、寄藏或意圖販賣而陳列第1 項所列槍枝者，處
3 年以上10年以下有期徒刑，併科新臺幣700 萬元以下罰金。
槍砲彈藥刀械管制條例第12條
未經許可，製造、販賣或運輸子彈者，處1年以上7年以下有期徒
刑，併科新臺幣5百萬元以下罰金。
未經許可，轉讓、出租或出借子彈者，處6月以上5年以下有期徒
刑，併科新臺幣三百萬元以下罰金。
意圖供自己或他人犯罪之用，而犯前二項之罪者，處3年以上10
年以下有期徒刑，併科新臺幣七百萬元以下罰金。
未經許可，持有、寄藏或意圖販賣而陳列子彈者，處5年以下有
期徒刑，併科新臺幣3百萬元以下罰金。
第1項至第3項之未遂犯罰之。
附表一：警方人員於109年3月3日晚上8點，在屏東縣○○市○○路00
0巷0號查獲物品
編號 扣案物 鑑定結果 備註  1 改造手槍1 支（槍枝管制編號0000000000號，含彈匣1個） 認係改造手槍，由仿半自動手槍製造之槍枝，換裝土造金屬槍管而成，擊發功能正常，可供擊發適用子彈使用，認具殺傷力。 內政部警政署刑事警察局109 年3 月27日刑鑑字第1090026660號鑑定書（109 偵3592卷第89至93頁）  2 改造子彈4 顆 認均係非制式子彈，由金屬彈殼組合直徑約8.8mm 金屬彈頭而成，均經試射，均可擊發，認具殺傷力。 同上鑑定書及內政部警政署刑事警察局109 年7月24 日刑鑑字第1090069146 號函（原審院1卷第189 頁） 3 改造子彈59顆 認均係非制式子彈，由金屬彈殼組合直徑約8.8mm 金屬彈頭而成，經拆解檢視不具火藥，或可擊發惟發射動力不足，或無法擊發，認均不具殺傷力。 同上 4 子彈半成品4 顆 認分係非制式金屬彈頭及彈殼。 內政部警政署刑事警察局109 年3 月27日刑鑑字第1090026660號鑑定書（109 偵3592卷第89至93頁） 
附表二：警方人員於109 年3 月2 日下午4點，在屏東縣○○市○○
路上查獲物品
編號 扣案物 鑑定結果 備註  1 改造子彈 18顆 認均係非制式子彈，由金屬彈殼組合直徑約9.0mm 金屬彈頭而成，均經試射，均可擊發，認具殺傷力。 內政部警政署刑事警察局109 年3 月27日刑鑑字第1090026657號鑑定書（109 偵2239卷第211 至214頁）及該局109年7月24日刑鑑第0000000000號函（原審院1卷第189 頁）  2 改造子彈 2 顆 雖均可擊發，惟發射動力均不足，認不具殺傷力。 內政部警政署刑事警察局109 年7 月24日刑鑑字第0000000000號函（原審院1卷第189 頁） 3 行動電話1 支  戊○○所有，IMEI：000000000000000/04；000000000000000/04 4 0000000000號SIM卡1 張  戊○○所有 
附表三：警方人員於109 年3 月2 日晚上9點，在屏東縣○○市○○
街0 號後方租屋處查獲物品
編號 扣案物 備註  1 子彈半成品2顆（不具殺傷力） 內政部警政署刑事警察局109 年7 月24日刑鑑字第0000000000號函（原審院1卷第189 頁）  2 火藥1罐（為雙基發射火藥，屬內政部公告之彈藥主要組成零件） 內政部警政署刑事警察局109 年7 月30日刑鑑字第1090024247號鑑定書、內政部109 年12月3 日內授警字第1090873684號函（原審院1卷第221頁、原審院2卷第31頁）。  3 尖嘴鉗1支 乙○○所有  4 螺絲起子1組 乙○○所有 
附表四：警方人員於109 年3 月6 日晚上7點30分，在屏東縣○○
市○○街0 號後方租屋處查獲物品
編號 扣案物 備註  1 子彈底火1 顆 乙○○出資購入，為乙○○所有。  2 行動電話1 支（含0000000000號SIM 卡1 張） 乙○○所有，IMEI：000000000000000、000000000000000 
附表五：
編號 事實 原審主文 本院主文 1 犯罪事實 一㈠ 乙○○共同犯非法製造具殺傷力之非制式子彈罪，處有期徒刑壹年捌月，併科罰金新臺幣捌萬元，罰金如易服勞役，以新臺幣壹仟元折算壹日。扣案如附表三編號1至4、附表四編號1所示之物均沒收。 扣案如附表三編號2至4所示之物、附表四編號1所示之物均沒收。（罪刑部分上訴駁回）   戊○○共同犯非法製造具殺傷力之非制式子彈罪，處有期徒刑壹年陸月，併科罰金新臺幣陸萬元，罰金如易服勞役，以新臺幣壹仟元折算壹日。扣案如附表三編號1至4 、附表四編號1 所示之物均沒收。 戊○○共同犯非法製造具殺傷力之非制式子彈罪，處有期徒刑玖月，併科罰金新臺幣參萬元，罰金如易服勞役，以新臺幣壹仟元折算壹日。扣案如附表三編號2所示之物沒收。 2 無罪部分起訴事實一（即原審判決犯罪事實三） 乙○○共同犯非法販賣具殺傷力之非制式子彈未遂罪，處有期徒刑拾月，併科罰金新臺幣肆萬元，罰金如易服勞役，以新臺幣壹仟元折算壹日。未扣案犯罪所得新臺幣陸仟元沒收，於全部或一部不能沒收時，追徵其價額。 乙○○無罪。   戊○○共同犯非法販賣具殺傷力之非制式子彈未遂罪，處有期徒刑肆月，併科罰金新臺幣壹萬元，罰金如易服勞役，以新臺幣壹仟元折算壹日。未扣案犯罪所得新臺幣壹仟元沒收，於全部或一部不能沒收時，追徵其價額。 戊○○無罪。 3 犯罪事實 一㈡ 乙○○共同犯非法販賣具殺傷力之非制式子彈未遂罪，處有期徒刑拾月，併科罰金新臺幣肆萬元，罰金如易服勞役，以新臺幣壹仟元折算壹日。扣案如附表四編號2所示之物沒收。 （上訴駁回）   戊○○共同犯非法販賣具殺傷力之非制式子彈未遂罪，處有期徒刑拾月，併科罰金新臺幣肆萬元，罰金如易服勞役，以新臺幣壹仟元折算壹日。扣案如附表二編號3所示之物沒收。 扣案如附表二編號3、4所示之物沒收。（罪刑部分上訴駁回）